【裁判字號】    97,訴,778
【裁判日期】    970924
【裁判案由】    違反槍砲彈藥刀械管制條例
【裁判全文】
臺灣桃園地方法院刑事判決               97年度訴字第778號
公  訴  人  臺灣桃園地方法院檢察署檢察官
被      告  甲○○
指定辯護人  本院公設辯護人  林銘宏
上列被告因違反槍砲彈藥刀械管制條等案件，經檢察官提起公訴
（97年度偵字第5695號），本院判決如下：
    主  文
甲○○未經許可，寄藏可發射子彈具有殺傷力之改造手槍，處有
期徒刑年貳月，併科罰金新臺幣伍萬元，罰金如易服勞役，以
新臺幣壹仟元折算壹日。扣案之仿FN廠半自動手槍、換裝土造金
屬槍管而成之改造手槍壹支（含彈匣壹個，槍枝管制編號：0000
000000）沒收。
    事?實
一、甲○○明知未經主管機關許可，不得持有、寄藏可發射金屬
    或子彈具有殺傷力之槍枝，竟於民國93年4 月間某日，在桃
    園縣桃園市○○路某處，由一真實姓名、年籍不詳綽號「阿
    牛」之成年男子交付寄託具殺傷力之仿FN廠半自動手槍、換
    裝土造金屬槍管而成之改造手槍1 支（槍枝管制編號：0000
    000000號，含彈匣1 個）及不具殺傷力之非制式子彈4 顆，
    以於清償其積欠甲○○約新臺幣（下同）25,000元債務前代
    為保管，而未經許可寄藏上開具有殺傷力之改造槍枝。嗣於
    97年2 月22日上午7 時10分許，甲○○駕駛車號V9-1798 號
    自小客車行經桃園縣桃園市○○路60號前時，為警臨檢盤查
    ，經甲○○同意下自行開啟右前置物箱，而為警於置物箱內
    查獲上開槍、彈，並扣得上開改造手槍1 支及不具殺傷力之
    子彈4 顆。
二、案件經桃園縣政府警察局報請臺灣桃園地方法院檢察署檢察
    官偵查起訴。
    理  由
一、關於證據能力之認定：
（一）按刑事訴訟之鑑定，為證據調查方法之一種，係指由具有
      特別知識經驗之人或機關，就特別需要特殊知識經驗之事
      項，予以鑑識、測驗、研判及斷定，供為法院或檢察官認
      定事實之參考。刑事訴訟法第198 條規定：「鑑定人由審
      判長、受命法官或檢察官就下列之人選任一人或數人充之
      ：一就鑑定事項有特別知識經驗者。二經政府機關委任有
      鑑定職務者。」、第208 條第1 項前段規定：「法院或檢
      察官得囑託醫院、學校或其他相當之機關、團體為鑑定」
      即本此旨。是上級檢察機關首長基於辦案實務需要，函示
      指定某類特殊案件之待鑑事項，囑託某一或某些特別具有
      該項專門知識經驗之機關，予以鑑定，並非法所不許。從
      而，警察機關逕依該函示辦理，按諸檢察一體及檢察官指
      揮調、偵查之原則，難認於法不合（最高法院96年度台上
      字第4177號判決意旨參照）。
（二）關於卷附內政部警政署刑事警察局97年4 月9 日出具之刑
      鑑字第0970035343號槍彈鑑定書之證據能力，查內政部警
      政署刑事警察局係經台灣高等法院檢察署檢察長概括選任
      有關鑑定槍砲、彈藥之鑑定機關，已為台灣高等法院檢察
      署92年9 月9 日檢文允字第0921001203號函所明示，且行
      之多年，本案承辦之警局依前開函文所為概括選任鑑定機
      關之意旨，於偵查之前階段，將查扣之槍彈等證物送請內
      政部警政署刑事警察局進行鑑定，該局因此所出具上開槍
      彈鑑定書，此為實施鑑定之人員依專業知識經驗陳述其判
      斷意見，參以本件被告及其辯護人對此並不爭執其證據能
      力，依前開說明意旨，自有證據能力。
二、認定犯罪事實所根據的證據及理由：
（一）被告甲○○於警詢、偵訊及審理中之自白供稱：綽號「阿
      牛」交付上開槍枝以代為抵押債務，而寄藏持有扣案槍枝
      之事實等語明確（見97年度偵字第5695號卷第8 至第11頁
      、第38頁；審卷第20頁）。
（二）復有上開具有殺傷力之改造手槍1 支扣案可佐。
（三）扣案之上開槍枝1 支（槍枝管制編號：0000000000號），
      經送內政部警政署刑事警察局鑑驗結果認係改造手槍，由
      仿FN廠半自動手槍製造之槍枝、換裝土造金屬槍管而成，
      擊發功能正常，可供擊發適用子彈使用，認具殺傷力，此
      有該局於97年4 月9 日出具之刑鑑字第0970035343號槍彈
      鑑定書1 份附卷可稽（見同上偵卷第42頁至第44頁）。由
      此足見扣案槍枝具有殺傷力，應堪認定。
（四）此外，復有查獲現場照片2 張（見同上偵卷第27頁）。
（五）綜上所述，被告甲○○之自白，核與事實相符，應堪採信
      。本件事證明確，被告上揭犯行，應堪認定，應予依法論
      科。
三、論罪科刑的理由：
（一）查槍砲彈藥刀械管制條例部分條文雖於94年1 月26日修正
      公布施行，刪除原槍砲彈藥刀械管制條例第11條，並將修
      正前第11條第4 項移入修正後第8 條第4 項，即將原第11
      條第4 項未經許可，持有可發射子彈具有殺傷力之改造手
      槍罪之法定刑「一年以上七年以下有期徒刑，併科新臺幣
      七百萬元以下罰金」，提高為「三年以上十年以下有期徒
      刑，併科新臺幣七百萬元以下罰金」。惟按行為人實施構
      成要件之行為如本即預定有一定時間之繼續，須此一定時
      間經過後，犯罪始為完成，同時其法益侵害之狀態始隨之
      終了之犯罪，稱之為「繼續犯」，與行為人實施構成要件
      之行為，侵害一定之法益時，犯罪即為完成，其後法益侵
      害之狀態縱為繼續，已不認其仍為犯罪事實之犯罪，稱之
      為「狀態犯」者不同。查被告開始持有前開槍彈之行為，
      雖係開始於本條例94年1 月26日修正公布施行前，惟「持
      有」槍枝之犯行須主觀上有持以為所有或占有之意思，而
      此主觀之犯意，必須輔以對於槍枝繼續一段時間的支配始
      足證之，是其應屬「繼續犯」之性質。被告雖於本條例修
      正前即已開始持有前開槍彈，惟被告經警查獲時間係在本
      條例修正施行後，亦即於本條例修正生效期間，仍繼續有
      持有之行為，是被告繼續持有之行為，應逕適用修正後之
      本條例論處，是有關槍砲彈藥刀械管制條例部分，並無比
      較新舊法之問題，先予敘明。
（二）核被告所為，係犯槍砲彈藥刀械管制條例第8 條第4 項之
      未經許可寄藏可發射子彈具有殺傷力之改造手槍罪。按寄
      藏與持有，均係將物置於自己實力支配之下，僅寄藏必先
      有他人之持有行為，而後始為之受寄代藏而已，故寄藏之
      受人委託代為保管，其保管之本身，亦屬持有，不過，此
      之持有係受寄之當然結果。單純之「持有」，固不包括「
      寄藏」，但「寄藏」之受人委託代為保管，其保管之本身
      所為之「持有」，既係「寄藏」之當然結果，法律上自宜
      僅就「寄藏」行為為包括之評價，不應另就「持有」予以
      論罪（最高法院74年台上字第3400號判例意旨參照）。經
      查，本件檢察官起訴書固記載被告所涉犯罪名為槍砲彈藥
      刀械管制條例第8 條第4 項之未經許可持有可發射子彈具
      有殺傷力之改造手槍罪，惟本件係因「阿牛」積欠被告25
      ,000 元 之債務，而提供上開改造手槍予被告抵押，是「
      阿牛」於清償債務後，被告即應將上開物品歸還，是被告
?    顯係寄藏上開槍枝，檢察官認被告此部分所為僅係犯未經
    ?許可持有改造手槍罪，尚有未洽，惟該部分「持有」、「
      寄藏」改造手槍之基本社會事實相同，所犯法條條項亦相
      同，僅罪名不同，法院自毋庸變更起訴法條（最高法院97
      年度台上字第777 號判決意旨參照）。又此部分經本院於
      審理程序時已當庭告知被告更正後之罪名俾其得以行使訴
      訟上防禦之權利，而經被告表示坦承犯罪（見本院審卷第
      21 頁） ，是對被告防禦權之行使亦無妨礙，附此敘明。
（三）又按槍砲彈藥刀械管制條例既為刑法之特別法，該條例第
      18條第1 項前段規定，即為刑法第62條但書所示之特別規
      定，自應優先適用（最高法院91年度台上字第615 號判決
      意旨可資參照）。查關於本件查獲之經過，被告將前開扣
      案之槍彈置於車內右前置物箱內並駕車行駛，經警臨檢盤
      查時，警方見其置物箱上鎖而認顯有可疑，請被告自行開
      啟，經被告之同意並自行開啟該置物箱後，警方始發現上
      開扣案槍彈，而於該置物箱開啟之前，被告並未向警方先
      供陳持有具有殺傷力之改造槍枝等情，業據被告於審理中
      供陳明確，且核與刑事案件移送書之記載相符，是被告並
      非在有偵查權限公務員發覺其犯罪前自首，自與槍砲彈藥
      刀械管制條例第18條第1 項前段自首之規定不符，尚難依
      上開規定減輕其刑，併此敘明。
（四）量刑部分之說明：
      爰審酌近年來我國非法槍枝、子彈氾濫，嚴重危害國人生
      命、身體及財產之安全，被告無視禁令，替他人保管寄藏
      系爭槍枝之行為，對社會之治安仍存有潛在之危險，本應
      嚴罰重懲，念及被告並無前科紀錄，有臺灣高等法院被告
      前案紀錄表附卷可稽，素行尚佳，犯後坦承犯行，態度尚
      稱良好，且寄藏持有系爭槍枝之期間，並未持以犯其他罪
      ，併參以其生活狀況、品行、智識程度、犯罪之動機、目
      的、手段、所生危害等一切情狀，爰量處主文所示之刑，
      及就併科罰金部分諭知易服勞役之折算標準，以資懲儆。
（五）沒收部分：
    1.扣案之上開改造手槍1 支，經鑑定結果，認具有殺傷力，
      已認定如前，屬違禁物，應依刑法第38條第1 項第1 款規
      定宣告沒收。
    2.至同時遭查獲扣案之非制式手槍子彈4 顆，經送往內政部
      警政署刑事警察局鑑定結果，認係非制式子彈，由金屬彈
      殼組合直徑約8.0mm 金屬彈頭而成，雖可擊發，惟發射動
      能不足，認不具殺傷力乃不具殺傷力，此有前揭內政部警
      政署刑事警察局97年4 月9 日刑鑑字第0970035343號槍彈
      鑑定書1 份附卷可稽（見偵卷第42至44頁），且據被告供
      稱此係綽號「阿牛」之真實姓名、年籍不詳之成年男子為
      抵押債務而寄放等語明確。綜上可知，上開扣案之非制式
      子彈4 顆，僅屬被告受託寄藏之物，尚非被告所有，亦非
      違禁物，又非其他依法應沒收之物，爰不予宣告沒收，另
      由檢察官為適法之處理，附此敘明。
四、應適用之法條：刑事訴訟法第299 條第1 項前段，槍砲彈藥
    刀械管制條例第8 條第4 項，刑法第11條前段、第42條第3
    項前段、第38條第1 項第1 款。
本案經檢察官林安紜到庭執行職務。
中    華    民    國    97    年    9     月    24    日
                  刑事第一庭  審判長法  官   曾淑華
                                    法  官   俞力華
                                    法  官   顧正德
以上正本證明與原本無異。
如不服本判決，應於判決送達後10日內向本院提出上訴狀（應抄
附繕本），其未敘述上訴理由者，應於上訴期間屆滿後20日內補
提理由書狀於本院，上訴於臺灣高等法院臺中分院。
                                    書記官   劉晨輝
中    華    民    國    97    年    9     月    24    日
附錄本判決論罪科刑法條全文
槍砲彈藥刀械管制條例第8條第4項
未經許可，製造、販賣或運輸鋼筆槍、瓦斯槍、麻醉槍、獵槍、
空氣槍或第4 條第1 項第1 款所定其他可發射金屬或子彈具有殺
傷力之各式槍砲者，處無期徒刑或5 年以上有期徒刑，併科新臺
幣1 千萬元以下罰金。
未經許可，轉讓、出租或出借前項所列槍枝者，處5 年以上有期
徒刑，併科新臺幣1 千萬元以下罰金。
意圖供自己或他人犯罪之用，而犯前二項之罪者，處無期徒刑或
7年以上有期徒刑，併科新臺幣 1 千萬元以下罰金。
未經許可，持有、寄藏或意圖販賣而陳列第1 項所列槍枝者，處
3年以上10 年以下有期徒刑，併科新臺幣 700 萬元以下罰金。
第 1 項至第 3 項之未遂犯罰之。


司法院資訊處製作；財團法人民間司法改革基金會備份。
